【裁判字號】    90,上易,545
【裁判日期】    900424
【裁判案由】    恐嚇
【裁判全文】
臺灣高等法院高雄分院刑事判決                      九十年度上易字第五四五號
    上  訴  人  乙○○
    即  被  告
右上訴人因恐嚇案件，不服臺灣高雄地方法院八十九年度易字第七一九號中華民國九
十年一月三十一日第一審判決（起訴案號：臺灣高雄地方法院檢察署八十八年度偵字
第二二００九號），提起上訴，本院判決如左：
      主  文
上訴駁回。
    事實及理由
一、本案經本院審理結果，認第一審判決認事用法及量刑均無不當，應予維持，並引
    用第一審判決書記載之事實、證據及理由（如附件）。
二、訊據上訴人即被告坦承有打電話給告訴人甲○○稱：「我三分鐘後再打，如果不
    接，我就叫兄弟把你打的粘在牆壁」、「王小姐你要輸贏，幹你娘我一定把你抓
    出來」、「我再給你機會，你再不出來幹你娘雞巴我就給你好看」等語，惟辯稱
    伊之行為不構成犯罪云云。除引用原審判決之理由外，經查，被告以加害告訴人
    甲○○之身體恐嚇告訴人甲○○，致告訴人甲○○感到害怕而報警處理，被告之
    上開言語當足構成刑法第三百零五條之恐嚇危害安全罪，是被告辯稱伊之行為不
    構成犯罪云云，顯係卸責之詞，不足採信。
三、被告雖先後於八十八年八月三十日十二時六分、十二分許及三十一分許打電話恐
    嚇告訴人甲○○，惟其目的均係要告訴人甲○○清償欠款，以便從中獲得報酬，
    因告訴人甲○○未予理會，被告乃一再打電話恐嚇以遂其目的，故被告先後打電
    話三次恐嚇行為，係組成一個犯罪行為內容之一部分，為接續犯，應成立單純性
    一罪。又被告犯罪後，刑法第四十一條第一項規定已於中華民國九十年一月四日
    修正，同年月十日經總統公布施行，其修正後之規定為：「犯最重本刑為五年以
    下有期徒刑之刑之罪，而受六個月以下有期徒刑或拘役之宣告，因身體、教育、
    職業、家庭之關係或其他正當事由，執行顯有困難者，得以一元以上三元以下折
    算一日，易科罰金。但確因不執行所宣告之刑，難收矯正之效，或難以維持法秩
    序者，不在此限。」是被告犯罪後法律已變更，應依刑法第二條第一項前段之規
    定，比較新舊法結果，以新修正後之刑法第四十一條第一項規定較有利於被告，
    自應適用新修正後之刑法第四十一條第一項規定諭知易科罰金之標準，原審未予
    審酌，併此明並補正。
據上論結，應依刑事訴訟法第三百七十三條、第三百六十八條，判決如主文。
本案經檢察官郭振昌到庭執行職務。
中    華    民    國      九十      年       四       月      二十四    日
                              臺灣高等法院高雄分院刑事第二庭
                                  審判長法官  曾永宗
                                        法官  邱永貴
                                        法官  鄭月霞
右正本證明與原本無異。
不得上訴。
                                      書記官  唐奇燕
中    華    民    國      九十      年       四       月    二十六      日
附錄本判決論罪之法條全文：
刑法第三百零五條
以加害生命、身體、自由、名譽、財產之事，恐嚇他人致生危害於安全者，處二年以
下有期徒刑、拘役或三百元以下罰金。
                                                                        Ｋ
附件：
臺灣高雄地方法院刑事判決                          八十九年度易字第七一九號
    公  訴  人  臺灣高雄地方法院檢察署檢察官
    被      告  乙○○  男三十六歲（民國○○○年○○月○○日生）
                        住高雄市○○區○○街二五一巷五弄二號
                        居高雄市○○區○○路三八０巷二六號十四樓之二
                        身分證統一編號：Ｅ一二九四六一三七號
右列被告因恐嚇案件，經檢察官提起公訴（八十七年度偵字第二二００九號），本院
判決如左：
    主  文
乙○○以加害身體之事，恐嚇他人致生危害於安全，累犯，處拘役伍拾日，如易科罰
金，以參佰元折算壹日。
    事  實
一、乙○○於民國八十四年間曾因恐嚇、妨害風化等案件，經本院判處應執行刑為有
    期徒刑一年十月，並經最高法院於八十六年一月十日以八十六年台上字第一三三
    號判決駁回上訴確定，於八十六年七月八日執行完畢。詎仍不知悔改，於獲知甲○○積欠徐淑珍新台幣（下同）三萬元債務時，認有利可圖，乃在未經雙方委任
    下，即自行充當調解人，二人並於乙○○之要求下各交付五千元作為回報後，於
    八十八年八月二十九日上午十一時許，在高雄縣大寮鄉○○路二一一之一號甲○○友人丙○○住處，由甲○○簽署乙○○事先書就之自願拋棄承租鳳山市農會辦
    公處所之租賃押金權利及公司中之電話數位交換機等物之拋棄證明切結書，以作
    為清償積欠徐淑珍債務之用，徐淑珍隨即當場歸還三萬元本票一紙予甲○○。乙○○並曾於是日下午及翌日上午向徐淑珍表明自甲○○處要回三萬元時，其中一
    萬元伊欲取走作為酬勞，然遭徐淑珍所拒；嗣甲○○未主動與之一同處理切結書
    內之約定事項，乙○○為求早日取得欠款，再從中獲得報酬，乃於八十八年八月
    三十日十時十一分許、十時三十分許、十一時五十九分許，在甲○○之行動電話
    上語音留言共計三通要甲○○出面解決，惟均未獲甲○○之回應，乙○○大為不
    滿，竟萌生恐嚇之犯意，接續於八十八年八月三十日十二時六分許、十二分許及
    三十一分許，以電話恫嚇甲○○稱：「我三分鐘後再打，如果不接，我就叫兄弟
    把你打的粘在牆壁」、「王小姐你要輸贏，幹你娘我一定把你抓出來」、「我再
    給你機會，你再不出來幹你娘雞巴我就給你好看」等語，致甲○○心生畏懼，足
    生危害於安全。
二、案經甲○○訴由高雄縣警察局仁武分局移送臺灣高雄地方法院檢察署檢察官偵查
    起訴。
    理  由
一、訊被告乙○○固坦認於右揭時、地在電話中對告訴人聲稱要叫兄弟將之打得黏在
  牆壁及要給告訴人好看等語之事實不諱，惟矢口否認有恐嚇之犯行，辯稱：是甲○○委託我出面幫忙解決，甲○○不依切結書履行，因我是保證人就需負責，於
    打了數通電話要伊出面，均不予理會，一時情急才如此說，只是氣話，沒有恐嚇
    云云。然查，右揭事實迭據告訴人甲○○於警訊及偵查中指訴綦詳，並經證人丙○○於警偵訊及本院審理時證稱：「被告主動出面協調甲○○與徐淑珍的欠款問
    題。（問：可知被告有收取代價？）甲○○在寫切結書之前的某日晚上來找我，
    問我是否可借錢給她五千元，她說借五千元是要給乙○○的，甲○○當時讓我聽
    她手機內的語音信箱，語音信箱的聲音是乙○○的聲音。當時我馬上去向朋友借
    五千元，之後我送甲○○去乙○○那邊，我將五千元交給甲○○要甲○○親手將
    錢交給乙○○，我也在現場。（問：提示卷附甲○○提出語音信箱的譯文，是否
    即為當時你所聽到的內容？）是。甲○○是在八月三十日晚上約十點多來找我，
    拿手機語音信箱給我聽的，共有三通」等語明確，此外復有拋棄證明切結書及語
    音譯文各一紙附卷可資佐憑。雖被告仍以前開情詞置辯，為參酌證人丙○○於本
    院審理時證述：「（問：是否在拋棄證明切結書上簽名為見證人？）切結書是我
    簽名，我有問甲○○，甲○○說徐淑珍有欠她三萬元。當時是被告主動出面協調
    甲○○與徐淑珍的欠款問題。（問：在切結書上簽名為見證人是何意思？）因他
    們之前在簽切結書當日就談好，我是希望他們有好好談就好了。我在切結書上簽
    名的用意只是當見證人，但在私下，我有主動告訴徐淑珍，若甲○○不履行，我
    願負責。當時乙○○有質問我及甲○○說萬一甲○○若不照約履行的話怎麼辦，
    我就主動說我會負責，乙○○當時並沒有表示若甲○○不履行他願意負責等話」
    等語，及證人徐淑珍證陳：「在八十八年七月間，甲○○向我借三萬元。（問：
    與丙○○、乙○○是否認識？）我與他們是因此事才認識的，我與乙○○會認識
    ，是在八月份某日凌晨，乙○○打電話給我，用台語說叫我小名小珍，他說他是
    「昌仔」，我說我不認他，他問我是否有一位甲○○欠我三萬元，我說你怎麼知
    道，他就說先不要問，改天他會告訴我，此事他會處理，他會幫我要回三萬元。
    都是乙○○主動打電話給我，我也不知道乙○○為何會知道我的電話，甲○○知
    道我家電話，乙○○說甲○○要出面與我處理。在寫切結書當日早上六點多，乙○○問我住何處，他來載我去大寮，到了大寮，乙○○向我要五千元，我問他要
    錢做什麼，他說他有做用，等一會兒，我就會知道，之後乙○○就將此五千元拿
    去打電動。（問：寫切結書時有那些人在場？）我、乙○○、甲○○、丙○○。
    當場我將甲○○的本票還給甲○○。（問：在寫切結書當時，是否有人表示若甲○○不照約履行，要如何處理？）我們沒有在切結書上寫明若甲○○不履行何人
    要負責，只有丙○○私下向我表示若甲○○若不照約履行他願負，乙○○並未
    表示他要負。事後甲○○也沒有履行」、「他（指乙○○）於八十八年八月三
    十日下午時間及三十一日早上中午打電話說要回甲○○三萬元，乙○○要扣一萬
    元其他餘額二萬元再拿給我，我不同意乙○○這樣處理方式」（八十八年八月三
    十一日警訊筆錄）等語觀之，顯見被告係為獲取報酬而居於調解人之地位至明，
    則被告既非保證人亦無需負擔甲○○之債務，且事先又各自二人處獲得五千元之
    報酬，並於告訴人簽立切結書後曾向徐淑珍要求就取得三萬元之欠款中扣留一萬
    元作為報酬，衡情堪認被告應係因告訴人未依約履行又置之不理，致其未能據此
    再於事後對徐淑珍有所要求報酬而心生不滿下，所為恫嚇之舉動至為灼為然，是
    被告為上開行為時主觀上應具恐嚇之故意，而非僅係氣話甚明。至證人袁國柱固
    到庭證稱係告訴人甲○○委託被告處理與徐淑珍間之債務等語在卷，惟縱認甲○○有委託被告代為解決與徐淑珍間債務屬實，仍與被告是否具上開恐嚇之故意無
    涉，而無礙於被告恐嚇犯行之成立，是尚難據此而為被告有利之認定。綜上事證
    ，被告上開所辯，顯係事後卸責之詞，委無足採，本件事證明確，被告犯行堪予
    認定。
二、核被告以加害身體之事，恐嚇他人致生危害於安全，係犯刑法第三百零五條之恐
    嚇危害安全罪。又被告曾於八十四年間因恐嚇、妨害風化等案件，經本院判處應
    執行刑為有期徒刑一年十月，並經最高法院於八十六年一月十日以八十六年台上
    字第一三三號判決駁回上訴確定，於八十六年七月八日執行完畢，有臺灣高等法
    院被告全國前案紀錄表及臺灣高雄地方法院檢察署刑案資料查註紀錄各一份附卷
    可稽，其受有期徒刑之執行完畢，於五年內再犯本件有期徒刑以上之罪，為累犯
    ，應依刑法第四十七條規定加重其刑。爰審酌被告素行不佳，猶不知戒慎行止，
    僅因告訴人未依約履行，復未回應其來電，即出言恐嚇，所為非是，且犯後猶飾
    詞卸責，及告訴人所受危害等一切情狀，量處如主文所示之刑，並諭知易科罰金
    之折算標準，以資懲儆。
據上論斷，應依刑事訴訟法第二百九十九條第一項前段、刑法第三百零五條、第四十
七條、第四十一條，罰金罰鍰提標準條例第一條前段、第二條，判決如主文。
中      華      民      國     九十     年      一      月    三十一    日
                                  臺灣高雄地方法院刑事第三庭
                                      法    官  柯彩燕
右正本證明與原本無異。
如不服本判決，應於判決送達後十日內，向本院提出上訴狀。
                                書記官    楊真芬
中    華    民    國      九十      年      二      月      七      日


司法院資訊處製作；財團法人民間司法改革基金會備份。
